【裁判字號】    95,重訴,10
【裁判日期】    951117
【裁判案由】    毒品危害防制條例
【裁判全文】
臺灣士林地方法院刑事判決              95年度重訴字第10號
公  訴  人  臺灣士林地方法院檢察署檢察官
被      告  甲○○
選任辯護人  傅文民律師
上列被告因毒品危害防制條例案件，經檢察官提起公訴（95年度
偵字第7264號），本院判決如下：
    主  文
甲○○共同販賣第一級毒品未遂，處有期徒刑拾貳年。扣案之毒
品海洛因捌包（驗餘淨重貳捌零點柒捌公克）沒收銷燬，毒品海
洛因包裝袋捌個（總重壹貳點肆壹公克）沒收。
    事  實
一、甲○○與年籍姓名不詳綽號「阿文」之成年男子共同基於意
    圖營利販賣第一級毒品之犯意聯絡，先由「阿文」於民國95
    年5 月31日，在臺北市中山區○○○路、玉門街附近公園旁
    ，交付甲○○8 包第1 級毒品海洛因（每包約37公克，共計
    淨重280.78公克），交待以每包新臺幣（下同）22萬元之價
    格販賣，如能將海洛因賣出，每出售1 包海洛因將給予2 萬
    元作為報酬，甲○○因其母親欲接受換肝手術花費甚大，無
    力負擔，竟答應販賣。嗣於同年6 月1 日下午，甲○○自其
    住處隨身攜帶上開海洛因1 包至臺北市大同區○○○路附近
    之賭場，欲伺機販售不特定人。迄於同日23時許，在臺北市
    大同區○○○路38號前，尚未賣出即為警查獲，扣得其持有
    供販賣之海洛因1 包，並經甲○○同意帶警至臺北縣蘆洲市
    ○○街347 巷13號4 樓住處房間床頭櫃內查獲供販賣之其餘
    7 包海洛因，始悉上情。
二、案經臺北市政府警察局報請臺灣士林地方法院檢察署檢察官
    偵查起訴。
    理  由
一、上述犯罪事實，業據被告甲○○95年6 月2 日本院訊問時及
    95年10月27日審理時供認不諱（見當日審判筆錄第5 至7 頁
    ），並有海洛因8 包扣案可資佐證，而扣案之白粉，經送鑑
    定結果，確均含有海洛因成分（合計淨重280.78公克，空包
    裝總重12.41 公克，純度65.47%，純質淨重183.83公克），
    亦有法務部調查局95年6 月22日調科壹字第040004404 號鑑
    定通知書在卷可憑（見偵查卷第72頁），足徵被告自白與事
    實相符。本件事證明確，被告犯行堪以認定。
二、按海洛因為毒品危害防制條例第2 條第2 項第1 款所規定之
    第一級毒品。核被告非以販賣圖利之意思購入海洛因，其後
    已著手販賣海洛因，尚未賣出即為警查獲之行為，係犯毒品
    危害防制條例第4 條第6 項、第1 項之販賣第一級毒品未遂
    罪。被告販賣前持有毒品海洛因之低度行為，應為販賣毒品
    海洛因之高度行為所吸收，不另論罪。公訴意旨認被告係犯
    毒品危害防制條例第5 條第1 項之意圖販賣而持有毒品罪，
    惟查販賣毒品行為，並不以販入之後復行賣出為要件，祇要
    以營利為目的，將毒品販入或賣出，有一於此，其犯罪即為
    完成，僅於意圖營利而販入以外之其他原因而持有毒品後，
    另行起意販售，而尚未著手於販售之情形，始有意圖販賣而
    持有毒品罪之適用（最高法院92年台上字第1275號、90年台
    上第7782號判決參照），被告於偵查及本院審理時均供承伊
    販出一包海洛因，可獲得「阿文」給付2 萬元之報酬等語（
    見偵查卷第39頁、本院95年10月27日審判筆錄第6 頁）。足
    證被告持有毒品之初始，即有牟取不法利益之意圖，至為明
    確。本件被告意圖營利，已著手販賣第一級毒品而未遂，自
    應成立販賣第一級毒品未遂罪，然二者基本社會事實同一，
    並經本院依法告知該罪名以供被告防禦，自得依刑事訴訟法
    第300 條之規定變更起訴法條而為實體審判。查被告行為後
    ，刑法於94年2 月2 日修正公布，並於95年7 月1 日施行，
    其中刑法第28條關於共同正犯之規定，修正前係規定：二人
    以上共同實施犯罪之行為者，皆為正犯。修正後則規定：二
    人以上共同實行犯罪之行為者，皆為正犯。修正理由係在排
    除「預備共同正犯」及「陰謀共同正犯」之適用，本件係實
    行共同正犯，經比較新舊法，新法之規定並非較有利於被告
    ，應依刑法第2 條第1 項前段之規定適用被告行為時之舊法
    第28條之規定。被告與綽號「阿文」之成年男子間有犯意聯
    絡及行為分擔，皆為共同正犯。又新法將舊法第26條前段未
    遂犯之處罰效果之規定，改列於第25條第2 項後段，使未遂
    犯之規定趨於完整，經比較新舊法，新法之規定並非較有利
    於被告，應依刑法第2 條第1 項前段之規定適用被告行為時
    之舊法即修正前刑法第26條前段之規定。本件被告已著手販
    賣海洛因，尚未賣出即為警查獲，為未遂犯，應依舊法第26
    條前段減輕其刑。又被告行為時，刑法第65條第2 項規定：
    「無期徒刑減輕者，為7 年以上有期徒刑。」，被告行為後
    ，上開條文修正為：「無期徒刑減輕者，為20年以下15年以
    上有期徒刑。」，經比較新舊法結果，應以舊法較有利於被
    告，應適用舊法第65條第2 項之規定減輕其刑。爰審酌被告
    販賣毒品海洛因，對社會治安，國民身心健康之危害甚大，
    及其犯罪動機、目的、手段、智識程度、毒品數量及犯罪後
    態度等一切情狀，量處如主文所示之刑。扣案之海洛因8 包
    （驗餘淨重280. 78 公克），係查獲之第一級毒品，應依毒
    品危害防制條例第18條第1 項前段之規定宣告沒收銷燬。又
    裝盛上開海洛因之包裝袋8 個（總重12.41 公克），係共犯
    綽號「阿文」之成年男子所有供販賣海洛因所用之物，應依
    毒品危害防制條例第19條第1 項前段規定併予宣告沒收。
三、據上論斷，應依刑事訴訟法第299 第1 項前段、第300 條，
    毒品危害防制條例第4 條第6 項、第1 項、第18條第1 項前
    段、第19條第1 項前段，刑法第2 條第1 項前段、第11條，
    修正前刑法第28條、第26條前段，判決如主文。
本案經檢察官高俊申到庭執行職務。
中    華    民    國    95    年    11    月    17    日
                  刑事第三庭審判長法  官  蔡明宏
                                  法  官  王沛雷
                                  法  官  周明鴻
以上正本證明與原本無異。
如不服本判決，應於判決送達後10日內，向本院提出上訴狀。
                                  書記官  丁梅芬
中    華    民    國    95    年    11    月    20    日
論罪法條：
毒品危害防制條例第4條
製造、運輸、販賣第一級毒品者，處死刑或無期徒刑；處無期徒
刑者，得併科新臺幣1 千萬元以下罰金。
製造、運輸、販賣第二級毒品者，處無期徒刑或7 年以上有期徒
刑，得併科新臺幣7 百萬元以下罰金。
製造、運輸、販賣第三級毒品者，處5 年以上有期徒刑，得併科
新臺幣5 百萬元以下罰金。
製造、運輸、販賣第四級毒品者，處3 年以上10年以下有期徒刑
，得併科新臺幣3 百萬元以下罰金。
製造、運輸、販賣專供製造或施用毒品之器具者，處1 年以上7
年以下有期徒刑，得併科新臺幣1 百萬元以下罰金。
前五項之未遂犯罰之。


司法院資訊處製作；財團法人民間司法改革基金會備份。
